臺灣新竹地方法院刑事判決　　　　　　　　　　　　　九十三年度簡上字第三四號
　　公　訴　人　臺灣新竹地方法院檢察署檢察官
　　上　訴　人
　　即　被　告　丁○○
　　輔　佐　人　丙○○
　　即被告之父
　　選任辯護人　黃燕光律師
右列上訴人即被告因竊盜案件，不服本院竹北簡易庭於中華民國九十三年二月二十三
日以九十三年度竹東簡字第一七號所為之第一審簡易判決（聲請簡易處刑案號：臺灣
新竹地方法院檢察署九十三年度偵字第二五二號）提起上訴，本院管轄第二審之合議
庭判決如左︰
    主      文
原判決撤銷。
丁○○連續踰越安全設備於夜間侵入住宅竊盜，未遂，處有期徒刑肆月，如易科罰金
，以佰元折算壹日。
    事      實
一、丁○○為輕度智能不足合併有器質性精神病，對於外界事物辨別是非及控制行動
    等能力，顯已較普通人之平均程度顯然減退甚多，基於意圖為自己不法所有之概
    括犯意，於精神耗弱之狀態中，先於民國九十二年十二月二十三日凌晨二時許之
    夜間（聲請簡易判決處刑書誤載為同年月二十二日晚上八時許），以攀爬踰越廚
    房未上鎖窗戶安全設備之方式侵入新竹縣竹東鎮○○路一一六巷九十二號乙○○
    之住處著手行竊，惟未竊得任何財物而未遂，復於同日凌晨二時二十分許（聲請
    簡易判決處刑書誤載為同年月二十二日晚上八時二十分許），再以攀爬踰越一樓
    儲藏室未上鎖窗戶安全設備之方式侵入隔壁即新竹縣竹東鎮○○路一一六巷九十
    號甲○○之住處行竊，因在甲○○前揭住處二樓臥室翻動物品尋找財物之聲響吵
    醒甲○○，而由甲○○住處廚房後面的門逃跑，嗣經甲○○報警而從現場所遺留
    之車牌號碼ＢＭＶ─二八三號重型機車及扣案之拖鞋一雙而循線查獲上情。
二、案經新竹縣警察局竹東分局報請臺灣新竹地方法院檢察署檢察官偵查聲請簡易判
    決處刑。
    理      由
一、右揭事實，迭據被告丁○○於警訊、偵審中坦白承認，核與被害人乙○○、甲○○於警訊、偵審時指述之被害情節均相符合，且有現場相片十六幀、車牌號碼Ｂ
    ＭＶ─二八三號重型機車之車籍作業系統─查詢認可資料一紙附卷可憑，及扣案
    現場遺留被告之拖鞋一雙可資佐證，上開補強證據已足資擔保被告丁○○上開自
    白之真實性，竊盜犯行洵堪認定。
二、被告上訴意旨稱其精神上有異常，請求依精神耗弱之規定再予從寬量處，本院為
    查明被告於本件犯罪行為當時之精神狀態是否正常，經囑託財團法人為恭紀念醫
    院精神醫療中心就被告丁○○行為時之精神狀態實施鑑定結果，認被告丁○○係
    輕度智能不足合併有器質性精神病，以致於其理解、認知、判斷及自我控制能力
    受損，因此其平常之精神狀況屬精神耗弱。九十二年十二月二十二日（應係九十
    二年十二月二十三日凌晨二時許）案發期間，當他被發現時，個案可自行迅速離
    開現場並回家，無證據顯示個案當時完全失去意識或自我控制能力，因此犯罪行
    為時之精神狀況應屬精神耗弱，有財團法人為恭紀念醫院精神醫療中心司法鑑定
    報告書一份在卷可憑，是依前開精神鑑定報告，並參諸卷附之被告於案發後之九
    十二年十二月二十四日至行政院國軍退除役官兵輔導委員會竹東榮民醫院就醫之
    該院九十三年二月十八日診斷證明書觀之，被告有退縮、注意力不集中、社會職
    業功能障礙症狀，診斷結果被告有其他之器質性精神病狀態，是被告於行為當時
    對於外界事務之知覺、理會及判斷作用，顯然較普通人之平均程度減退，應堪認
    定。雖公訴人認被告經詢問後，對自己侵入民宅的過程、認知均與一般人無誤，
    且被告在加油站上班，陳述上班的時間是小夜班，行為時應意識清楚，無精神耗
    弱等語。惟查，就被告於行為時之精神狀態，經鑑定結果係屬精神耗弱，業如前
    述，且被告雖能對自己侵入民宅之過程、上班之時間加以敘述，然觀其所述前後
    尚有矛盾不一，自難遽以認定被告行為時之精神狀態非屬精神耗弱。
三、核被告丁○○所為，係犯刑法第三百二十一條第二項、第一項第一款、第二款之
    踰越安全設備於夜間侵入住宅竊盜未遂罪。公訴人聲請簡易判決處刑漏未論列同
    條第一項第二款之法條，應予補正，先此敘明。被告前後二次加重竊盜未遂犯行
    ，時間緊接，觸犯基本構成要件相同之罪名，顯係基於概括犯意為之，為連續犯
    ，應依刑法第五十六條之規定，以踰越安全設備於夜間侵入住宅竊盜未遂一罪論
    ，並加重其刑。又被告雖已著手竊盜行為之實施，惟尚未竊得財物，其犯罪尚屬
    未遂，爰依刑法第二十六條前段之規定，按既遂犯之刑減輕之。又被告丁○○係
    輕度智能不足合併有器質性精神病，且於犯行當時係處於精神耗弱狀態，有財團
    法人為恭紀念醫院精神醫療中心司法鑑定報告書一份在卷可憑，應依刑法第十九
    條第二項之規定遞減輕其刑，並依法先加後遞減之。
四、原審以被告前揭犯行，罪證明確，予以論罪科刑，固非無見。惟查：(一)本件被告
    連續加重竊盜犯行之犯罪時間分別係九十二年十二月二十三日凌晨二時許、同日
    二時二十分許，業據被害人乙○○、甲○○供述明確在卷，原審誤認係九十二年
    十二月二十二日晚上八時許、同日晚上八時二十分許；(二)被告於犯罪時係精神耗
    弱之人，業如前述，原審未予審酌，依法減輕其刑；(三)被告所為應論以刑法第三
    百二十一條第二項、第一項第一、二款之踰越安全設備於夜間侵入住宅竊盜未遂
    罪，原審僅論以刑法第三百二十一條第二項、第一項第一款之於夜間侵入住宅竊
    盜未遂罪；(四)論罪法條贅引罰金罰鍰提高標準條例第一條前段，均有未洽。被告
    上訴意旨，尚非無據，原判決既有上開可議之處，自屬無可維持，應由本院將原
    判決撤銷改判，並審酌被告丁○○犯罪之動機、目的、手段、所生之危害、犯後
    供認犯行態度尚稱良好等一切情狀，量處如主文第二項所示之刑，並諭知易科罰
    金之折算標準。
據上論斷，應依刑事訴訟法第四百五十五條之一第一項、第三項、第三百六十九條第
一項前段、第三百六十四條、第二百九十九條第一項前段，刑法第五十六條、第三百
二十一條第二項、第一項第一款、第二款、第二十六條前段、第十九條第二項、第四
十一條第一項，罰金罰鍰提高標準條例第二條，判決如主文。
本案經檢察官詹昭書到庭執行職務
中　　　華　　　民　　　國　　九十三　　年　　　九　　　月　　 三十 　　日
                              臺灣新竹地方法院刑事第三庭
                             　   審判長法  官  汪  銘  欽
                               　       法  官  高  敏  俐
                                 　     法  官  林  秋  宜
右正本證明與原本無異。
不得上訴。
                                        書記官  鄭  明  枝
中　　　華　　　民　　　國　　九十三　　年　　　九　　　月　　 三十 　　日
附錄本案論罪科刑法條
刑法第三百二十一條
犯竊盜罪而有左列情形之一者，處六月以上、五年以下有期徒刑：
一  於夜間侵入住宅或有人居住之建築物、船艦或隱匿其內而犯之者。
二  毀越門扇、牆垣或其他安全設備而犯之者。
三  攜帶兇器而犯之者。
四  結夥三人以上而犯之者。
五  乘火災、水災或其他災害之際而犯之者。
六  在車站或埠頭而犯之者。
前項之未遂犯罰之。
